【裁判字號】    99,上易,2446
【裁判日期】    991111
【裁判案由】    偽造文書
【裁判全文】
臺灣高等法院刑事判決                99年度上易字第2446號
上  訴  人
即  被  告  甲○○
上列上訴人因偽造文書案件，不服臺灣臺北地方法院99年度易字
第1506號，中華民國99年9 月30日第一審判決（起訴案號：臺灣
臺北地方法院檢察署99年度偵字第4811號，經原審依簡式審判程
序審理），提起上訴，本院判決如下：
    主  文
上訴駁回。
    理  由
一、按提起第二審之上訴，其上訴書狀應敘述具體理由，為第二
    審上訴必備之程式。此觀民國96年7月4日修正公布刑事訴訟
    法第361條第2項之規定甚明。倘上訴理由之敘述未合乎具體
    之要求者，其上訴即屬同法第367 條前段所定「上訴不合法
    律上之程式」，第二審法院應依同法第372 條前段之規定，
    以判決駁回之。至其理由之具體與否，屬第二審法院審查範
    圍，不在第一審法院命補正之列，上訴書狀如已敘述理由，
    無論其具體與否，即無待其補提理由書或命補正之問題。此
    與上訴書狀全未敘述上訴理由者，第一審法院依刑事訴訟法
    第361條第3項之規定，應定期間先命補正之情形，尚屬有別
    。又第二審上訴之目的，既在於請求撤銷、變更原判決，則
    所謂「具體理由」，自應就原判決如何足以撤銷、如何應予
    變更之「事實上」或「法律上」之具體根據，本於確實之訴
    訟資料暨原因事實之所出，逐一敘述、記載，必已具體指出
    原判決事實認定所依憑之證據有如何之錯誤（例如原判決所
    採納之證據如何不具證據能力，所為證明力之判斷如何違背
    經驗、論理法則等），法律之適用（尤其實體法）有如何違
    誤之處，而足以動搖原判決使之成為不當或違法而得改判之
    事由；必要時並應提出有利於己之事證，期使第二審法院採
    納，俾為有利於上訴人之認定，始屬合法。上訴理由之敘述
    ，應先合乎具體之要求，始有所敘述可取與否之實體審理與
    判斷之問題。是上訴人之上訴書狀雖敘述上訴理由，但僅泛
    言原判決認定事實錯誤、違背法令、量刑失之過重或輕縱等
    情詞，而未依上揭意旨指出具體事由，或形式上雖已指出具
    體事由，然該等事由縱使屬實，亦不足以認為原判決有何不
    當或違法（例如所指摘訴訟程序之瑕疵，將因第二審重新審
    理而補正），或其所陳之事由，與訴訟資料所載不相適合，
    或所指摘原判決之「不當」或「違法」根本不存在者，均應
    認其實質上並未符合具體之要件，庶符節制濫行上訴之立法
    意旨。
二、原審判決上訴人即被告甲○○犯連續行使使公務員登載不實
    之文書罪，處有期徒刑4月，減為有期徒刑2月，如易科罰金
    ，以銀元300元即新台幣900元折算1 日、及行使使公務員登
    載不實之文書罪，2罪，各判處有期徒刑3月，如易科罰金，
    均以新台幣1,000元折算1日，應執行有期徒刑6 月，如易科
    罰金，以銀元300元即新台幣900元折算1 日。被告不服原審
    判決、於民國99年10月18日具狀提起第二審上訴，其上訴意
    旨略以：被告係初犯，且當時年紀輕、不懂事，所以受金錢
    利誘而犯錯，現深具悔意，目前在工廠打工過活。又家中老
    父年紀80多歲，懇請讓被告盡人子孝心、及重新做人之機會
    ，改諭知緩刑云云。
三、原判決依憑：(1)被告之自白；(2)臺北市中正區戶政事務所98
    年11月30日北市正戶字第09831043800 號函附之結婚登記申
    請書、結婚登記書、結婚證書及其等譯文、外僑居留資料查
    詢—明細內容顯示畫面資料及警政署查察記事、外僑入出境
    資料處理系統個別查詢及列印資料、內政部入出國及移民署
    99年4月1日移署資處伶字第0990047418號函附之外國人居留
    案件申請表、臺北市中正區戶政事務所99年7 月19日北市正
    戶登字第09930586200號函、內政部入出國及移民署99年8月
    9日移署服北市莉字第0990097837 號函，認定被告犯連續行
    使使公務員登載不實之文書罪（95年7月1日刑法修法前）、
    及行使使公務員登載不實之文書罪，2 罪（95年7月1日刑法
    修法後），從形式上觀察，於法尚無不合。且查，刑之量定
    及緩刑之宣告，係實體法上賦予法院得為自由裁量之事項，
    倘其未有逾越法律所規定之範圍，或濫用其權限，即不得任
    意指摘為違法（最高法院75年台上字第7033號判例要旨參照
    ）。原判決關於科刑之部分，已斟酌被告貪圖小利，以假結
    婚方式讓黃仙美進入我國工作，對社會所生之損害、犯後坦
    承犯行、及其犯罪方法、手段等刑法第57條各款所列情狀，
    而為刑之量定之準據。經核並無量刑輕重相差懸殊等裁量權
    濫用之情形。再查，是否宣告緩刑，法院本屬有權自由斟酌
    決定，縱未宣告緩刑，亦不生不適用法則或其他違背法令之
    問題，上訴人不得任意指摘為違法（最高法院92年度台上字
    第2117號判決意旨參照）。是原判決未為緩刑之宣告，尚無
    逾越法律規定，況被告犯罪自93年4 月起至98年11月24日遭
    查獲止，期間均未能省悟，自不宜宣告緩刑。揆諸前揭說明
    ，被告上訴以前詞請求宣告緩刑，非屬對於原判決有所指摘
    ，自難認屬已提出具體之上訴理由。其上訴為不合法律上之
    程式，應予駁回。並不經言詞辯論為之。
四、據上論斷，應依刑事訴訟法第367條前段、第372條，判決如
    主文。
中    華    民    國    99    年    11    月    11    日
                  刑事第二十二庭審判長法  官  郭雅美
                                      法  官  李麗珠
                                      法  官  洪于智
以上正本證明與原本無異。
不得上訴。
                                      書記官  強梅芳
中    華    民    國    99    年    11    月    11    日

司法院資訊處製作；財團法人民間司法改革基金會備份。
